【裁判字號】    97,易,4156
【裁判日期】    980331
【裁判案由】    詐欺
【裁判全文】
臺灣臺中地方法院刑事判決      九十七年度易字第四一五六號
公  訴  人  臺灣臺中地方法院檢察署檢察官
被      告  甲○○
                    （另案在臺灣屏東監獄竹田分監執行中）
上列被告因詐欺案件，經檢察官提起公訴（九十六年度偵字第二
九二三二號），及就同一事實移送併辦（臺灣屏東地方法院檢察
署九十七年度偵緝字第三九九號），本院判決如下：
    主    文
本件免訴。
    理    由
一、公訴意旨及就同一事實移送併辦意旨略以：被告甲○○可預
    見所申請之行動電話門號，若任意交予他人使用，有供作財
    產犯罪用途之可能，仍基於縱使他人取得其申辦之行動電話
    門號卡後，自行或轉交他人用以實施犯罪，供作詐騙被害人
    之工具仍不違背其本意之幫助他人詐欺取財之未必故意，於
    民國九十六年五月十三日，向威寶電信股份有限公司（以下
    簡稱威寶公司）申辦門號0000000000號之門號卡
    ，旋於同日某時，在屏東縣九如鄉之某處，將該門號出售或
    無償提供予詐欺集團成員。該詐騙集團成員取得上開行動電
    話門號卡後，即基於意圖為自己不法所有之犯意聯絡，於九
    十六年五月間某日，在雅虎奇摩拍賣網站上刊登內容為「二
    十三吋夏普液晶電視帶原廠包裝ＩＬ─２３Ｍ１」之虛偽拍
    賣訊息，並留下前開門號及不知情之劉吳瓊花（已由檢察官
    為不起訴之處分）所有之國泰世華銀行篤行分行、帳號：0
    000000000000000000號帳戶供買家聯絡
    及匯款之用，以引誘不知情之買家在網路上下標交易。嗣於
    九十六年五月二十三日晚間十時許，被害人丙○○在桃園縣
    龜山鄉○○村○○路四號之住處上網發現此則拍賣訊息後，
    誤信為真，遂依指示下標及轉帳新臺幣（下同）八千元至詐
    騙集團指示帳戶，且撥打前揭電話向詐騙集團成員進行確認
    ；另於同年月二十四日下午二時五十九分許，被害人乙○○
    在臺中縣太平市○○路○段二巷一之八號住處連結網路，亦
    在該網站上以投標方式為網路交易，再依約轉帳及撥打上開
    電話與詐欺集團成員聯絡，嗣因被害人丙○○與乙○○均遲
    遲未收到貨物，始悉受騙，嗣經警循線查悉上情，因認被告
    涉有刑法第三十條第一項前段、第三百三十九條第一項之幫
    助詐欺取財罪嫌。
二、按案件曾經判決確定者，應諭知免訴之判決，並得不經言詞
    辯論為之，刑事訴訟法第三百零二條第一款、第三百零七條
    分別定有明文。又訴訟上所謂一事不再理之原則，關於實質
    上一罪或裁判上一罪，均有其適用，想像競合犯係裁判上一
    罪，其一部分犯罪事實曾經判決確定者，其效力當然及於全
    部，故檢察官復將其他部分重行起訴，亦應諭知免訴之判決
    （最高法院四十九年度臺非字第二Ｏ號判例意旨參照）。
三、經查：（一）被告甲○○前曾基於幫助詐欺取財之犯意，於
    九十六年五月十四日至二十二日間之不詳日期，在不詳地點
    ，將其向和信電信股份有限公司（以下簡稱和信公司）申請
    之0000000000號行動電話門號卡，交付與年籍不
    詳之成年人，嗣該年籍不詳之人取得上開行動電話門號後，
    即基於意圖為自己不法所有，於同年五月二十二日，以「李
    金城」之名義，使用上開門號撥電話給被害人黃靖琁，佯稱
    其銀行帳戶遭詐欺集團使用，為免其存款遭到凍結，需將其
    所有之銀行存款匯到指定帳戶進行監管云云，致使被害人黃
    靖琁陷於錯誤，於同日上午十時許，匯款九十萬元至楊正裕
    所有設於臺灣中小企業銀行沙鹿分行，帳號0000000
    0000號帳戶，其所涉之幫助詐欺取財犯行，業經本院於
    九十七年四月二十九日以九十六年度易字第六三七０號案件
    判處有期徒刑五月（得易科罰金），並已於九十七年五月二
    十六日確定，有前開刑事判決書及臺灣高等法院全國前案紀
    錄表各一份在卷可稽。（二）又被告於本院九十八年一月十
    三日準備程序時堅稱：「本案的門號（指其向威寶公司申辦
    之0000000000號門號）是跟之前被判決的000
    0000000號門號卡一起交給對方的．．．本案跟00
    000000000個門號都是我自己去申辦以後二、三天
    ，我拿到門號及手機跟對方約在屏東縣自由路屏東縣政府附
    近，也就是我之前在屏東地檢署所述的威寶電信公司自由路
    特約服務中心附近同時交給對方．．．二支門號及手機申辦
    費用九百元都是我先支付的，手機及門號交給對方時，他每
    個門號給我二千元，總共給我四千元．．．（問：你知否本
    案的門號與0000000000號的門號是否同時交付，
    在法律上有何效果？）我不知道，本案再判我一次刑我也沒
    有意見，我承認犯罪。」等語（見本院卷第四四頁正、反面
    ）。衡以本案被告向威寶公司申辦之0000000000
    號門號及被告上開經本院九十六年度易字第六三七０號判決
    確定一案所申辦之和信公司0000000000號門號之
    啟用時間，分別係九十六年五月十三日及同年月十四日（見
    中縣太警偵字第０九六００五一四八三號卷第二三頁、九十
    六年度偵字第二九二三二號卷第十四頁），且本案之被害人
    丙○○、乙○○遭詐騙之時間即九十六年五月二十三、二十
    四日，與前開本院九十六年度易字第六三七０號刑事判決所
    載被害人黃靖琁於九十六年五月二十二日遭詐騙之時間，均
    極為相近，堪認被告上開供述為可信。（三）綜上所陳，被
    告係以一幫助行為而同時交付本案之威寶公司000000
    0000號及上開和信公司0000000000號門號卡
    等物，供不詳姓名之正犯為數個詐欺取財行為，而屬以一幫
    助行為觸犯數罪名之想像競合犯，本案被告所涉幫助詐欺取
    財罪嫌，與前揭業經判決確定之本院九十六年度易字第六三
    七０號案件認定之被告所為幫助詐欺取財犯行間，具有想像
    競合犯之裁判上一罪關係而應論以一罪，其一部分之犯罪事
    實既曾經判決確定，其效力自及於全部，依照前開說明，本
    件爰不經言詞辯論，逕行諭知被告免訴之判決。
四、至臺灣屏東地方法院檢察署九十七年度偵緝字第三九九號移
    送併辦部分，與本案起訴書「犯罪事實」欄所載被告幫助不
    詳姓名之正犯詐欺被害人丙○○之部分，係屬同一事實，本
    院自應併予辦理，附此敘明。
據上論斷，應依刑事訴訟法第三百零二條第一款、第三百零七條
，判決如主文。
中    華    民    國    98    年    3     月    31    日
                  刑事第十庭    審判長法  官  李雅俐
                                      法  官  王世華
                                      法  官  柯雅惠
以上正本證明與原本無異。
如不服本判決應於收受判決後10日內向本院提出上訴書狀，並應
敘述具體理由；其未敘述上訴理由者，應於上訴期間屆滿後20日
內向本院補提理由書（均須按他造當事人之人數附繕本）「切勿
逕送上級法院」。
                                      書記官  莊金屏
中    華    民    國    98    年    3     月    31    日


司法院資訊處製作；財團法人民間司法改革基金會備份。
